【裁判字號】    98,抗,1972
【裁判日期】    981230
【裁判案由】    訴訟救助
【裁判全文】
臺灣高等法院民事裁定                  98年度抗字第1972號
抗  告  人  甲○○
上列抗告人因與相對人丙○○○○○○間請求損害賠償事件，聲
請訴訟救助，對於中華民國98年10月22日臺灣基隆地方法院98年
度救字第35號所為裁定提起抗告，本院裁定如下：
    主  文
原裁定廢棄。
本件准予訴訟救助。
    理  由
一、按當事人無資力支出訴訟費用，且非顯無勝訴之望者，法院
    應依聲請，以裁定准予訴訟救助；又法院認定前項資力時，
    應斟酌當事人及其共同生活親屬基本生活之需要，民事訴訟
    法第 107條第1項前段、第2項定有明文。所謂無資力，係指
    窘於生活，且缺乏經濟上之信用者而言（最高法院18年抗字
    第 260號判例參照）。又此項無資力支出訴訟費用之事由，
    依同法第109條第 2項及第284條之規定，應提出能即時調查
    之證據以釋明之。
二、本件抗告人主張：伊於民國（下同）95年 7月19日起受僱於
    三燁企業有限公司，從事電磁閥之裝配及測試工作，不幸發
    生職業傷害，因手臂手指疼痛，於96年 1月30日起至相對人
    診所就診，然其因申請勞保職災醫療給付，而向該診所彭顯
    群中醫師申請診斷書時，為其所拒，另該診所乙○○中醫師
    開立之96年 3月31日診斷證明書，經伊持向勞工保險局申請
    96 年4月4日起至同年5月15日期間職業傷病給付，惟經該局
    認所送診斷書無傷害之診斷，無法視為職業傷害為由，以96
    年5月23日保給簡字第021094369號書函核定不予給付，又相
    對人僱用之兩名中醫師未在第一時間警告伊應立即停止工作
    以免傷勢加劇，造成伊傷至雙手無法動彈，因依侵權行為之
    法則，提起本案訴訟（原法院98年度補字第 242號─見本院
    卷11、12頁），請求相對人賠償新台幣（下同）60萬元。惟
    伊目前生活困難，利息收入係來自伊所領取職業軍人退伍俸
    給之優惠存款，實無資力支出訴訟費用，爰請准裁定訴訟救
    助等情，業據其提出臺灣士林地方法院98年度救字第44號民
    事裁定及台灣銀行基隆分行存摺以為釋明（見原法院卷第 5
    頁及本院卷第 7頁）。雖經原法院調閱抗告人97年度財產及
    所得明細結果，抗告人名下並無資產，97年度全年所得合計
    19萬8,920元（含利息所得在內─見原法院卷第7頁）。惟依
    行政院主計處所公布之統計資料，抗告人住所地之基隆市於
    97年度之每人每月消費支出金額為1萬7,195元（見本院卷15
    頁），足見抗告人之上開全年所得，僅勉強得以支應其基本
    生活需要；且抗告人業已提領其退伍俸給優惠存款之一部（
    見本院卷第 7頁），益見其生活確屬窘困，已無資力支出本
    件訴訟費用 6,500元，且經核其本案訴訟又非顯無勝訴之望
    ，是抗告人所為本件訴訟救助之聲請，即屬有據。從而原裁
    定駁回抗告人所為本件訴訟救助之聲請，尚有未洽。抗告意
    旨指摘原裁定不當，聲明廢棄，為有理由。
三、據上論結，本件抗告為有理由，依民事訴訟法第 492條前段
    ，裁定如主文。
中    華    民    國    98    年    12    月    30    日
                    民事第六庭
                        審判長法  官 林鄉誠
                              法  官 張  蘭
                              法  官 梁玉芬
正本係照原本作成。
不得再抗告。
中    華    民    國    98    年    12    月    31    日
                              書記官 常淑慧

司法院資訊處製作；財團法人民間司法改革基金會備份。
